臺灣臺北地方法院刑事判決
110年度審簡上字第125號
上  訴  人  臺灣臺北地方檢察署檢察官
被      告  鄭衍洲



            蔡政安


            王書凱


            李思奇



            陳昇（原名：謝鎮宇）




上列上訴人因被告等妨害自由等案件，不服本院中華民國110年3
月31日所為110年度審簡字第504號第一審刑事簡易判決（起訴案
號：109年度偵字第16550號），提起上訴，本院管轄之第二審合
議庭判決如下：        
    主  文
原判決關於王書凱、李思奇、陳昇共同犯以強暴妨害人行使權利
罪及對王書凱所定應執行刑部分，均撤銷。 
王書凱共同犯以強暴妨害人行使權利罪，處拘役貳拾日，如易科
罰金，以新臺幣壹仟元折算壹日。
李思奇共同犯以強暴妨害人行使權利罪，處拘役貳拾日，如易科
罰金，以新臺幣壹仟元折算壹日。
陳昇共同犯以強暴妨害人行使權利罪，處拘役貳拾日，如易科罰
金，以新臺幣壹仟元折算壹日。
其餘上訴駁回。
王書凱上開撤銷改判及上訴駁回所處之刑，應執行拘役貳拾伍日
，如易科罰金，以新臺幣壹仟元折算壹日。
    事  實
一、鄭衍州係平實行銷股份有限公司（下稱平實公司）之負責人
    ，賴怡宏則為帝杰資產管理股份有限公司（下稱帝杰公司）
    之實際負責人。鄭衍州為要求賴怡宏出面處理雙方所經營之
    公司間財務糾紛，竟與蔡政安、王書凱及真實姓名、年籍不
    詳之男子，共同基於毀損之犯意聯絡，於民國109年2月5日2
    0時24分許，前往賴怡宏位於臺北市○○區○○○路0段000號6樓6
    15室辦公室，由王書凱持黑色噴漆朝賴怡宏所使用辦公室玻
    璃牆面之裝飾塑膠膜噴上「賴董出來面對」、「一切奉陪」
    等文字，使上開玻璃牆面原本所具備之美觀功能受到破壞，
    足以生損害於賴怡宏。
二、王書凱、李思奇、陳昇均係蔡政安（另經檢察官為不起訴處
    分）之友人。王書凱、李思奇、陳昇於109年2月27日19時34
    分許，在臺北市○○區○○○路0段000號前，見蔡政安上前打算
    與賴怡宏交談，賴怡宏逕自離去，遂共同基於強制之犯意聯
    絡，沿同路段137號往163號方向追逐欲逃離現場之賴怡宏，
    而在臺北市○○區○○○路0段000號前，以徒手拉住賴怡宏之手
    、壓住肩膀、勒住脖子及拉扯衣服等方式阻擋賴怡宏離去，
    要求賴怡宏進入一旁之咖啡店，並因此致賴怡宏受有頸部紅
    腫之傷害，而以此強暴手段妨害賴怡宏自由離去之權利。
三、案經賴怡宏訴由臺北市政府警察局中山分局報告臺灣臺北地
    方檢察署檢察官偵查起訴。
    理  由
壹、程序部分
一、按被告於第二審經合法傳喚，無正當之理由不到庭者，得不
    待其陳述，逕行判決，刑事訴訟法第371條定有明文。又對
    於簡易判決有不服而上訴者，得準用上開規定，同法第455
    條之1第3項亦有明定。本件被告李思奇、陳昇經本院合法傳
    喚後，無正當理由未到庭，此有本院送達證書、刑事報到單
    及110年9月28日審判筆錄在卷可稽（見本院審簡上字卷第12
    9至135頁、第143頁、第146頁），按上規定，爰不待其陳述
    逕為一造辯論判決。
二、次按刑事訴訟法第232條所謂犯罪之被害人，指因犯罪行為
    直接受損害之人。就財產犯罪而言，所有權人固為被害人，
    即對於該財產事實上有使用監督之人，因他人之犯罪行為致
    其使用監督權受侵害者，亦不失為直接被害人。故物之借用
    人或承租人，對於借用物或租賃物雖無所有權，但既享有管
    理、使用或收益之權限，故故予毀損，致其不能為使用收益
    時，該借用人或承租人，自得依法提出告訴（最高法院90年
    度台非字第97號判決意旨可資參照）。惟此仍須視其犯罪之
    性質而定，非可一概而論。關於毀損性質之財產犯罪，例如
    毀損罪及部分背信罪，係以滅失或減少財產之價值為其侵害
    內容，所保護者乃財物之用益價值及交換價值，對應言之，
    在於保護財物之用益權及處分權，故凡對於財物享有用益、
    處分之權責，例如所有人、承租人、借用人等，均得為毀損
    罪之直接被害人。經查，本件告訴人賴怡宏雖非臺北市○○區
    ○○○路0段000號6樓辦公室（下稱本案辦公室）之名義承租人
    ，然其於偵查中陳稱：名義承租人是連文鴻，但租金是我支
    付的，我才是實際承租人等語（見偵字卷第327頁）；證人
    王婷亦於臺北市政府警察局中山分局訪查中陳稱：獨角獸創
    辦公司與賴怡宏算房東與房客關係，租借辦公室給賴怡宏，
    他是實際使用人等語明確（見偵字卷第107頁），足見告訴
    人既承租本案辦公室使用而為實際承租人，對本案辦公室即
    有事實上管領支配力，其因被告鄭衍洲、蔡政安、王書凱破
    壞本案辦公室玻璃牆面之美觀功能，屬犯罪之直接被害人，
    是就事實欄一、部分，當得為告訴。
三、證據能力部分：
  ㈠本判決所引用被告以外之人於審判外之陳述，雖屬傳聞證據
    ，然檢察官、被告鄭衍洲、蔡政安、王書凱、陳昇於本院準
    備程序中均同意該等證據有證據能力（見本院審簡上字卷第
    118頁），本院審酌上開被告以外之人於審判外陳述作成時
    之情況，並無不能自由陳述之情形，亦未有違法、不當或其
    他瑕疵，且與待證事實具有關連性，以之作為證據應屬適當
    ，認均有證據能力。
　㈡其餘本判決所引之非供述證據，並無證據證明係公務員違背
    法定程序所取得，亦無顯有不可信之情況，且經本院於審理
    期日提示而為合法調查，依刑事訴訟法第158條之4反面規定
    ，應認均有證據能力。
貳、實體部分：
一、上開犯罪事實，業據被告鄭衍洲、蔡政安、王書凱、李思奇
    、陳昇分別於警詢、偵查中及原審、本院準備程序中及審理
    時均坦承不諱（【被告鄭衍洲部分】：見偵字卷第33至36頁
    、第307頁，本院審易字卷第127頁、本院審簡上字卷第117
    頁、第147頁；【被告蔡政安部分】：見偵字卷第43至48頁
    、第307頁，本院審易字卷第127頁、本院審簡上字卷第117
    頁、第147頁；【被告王書凱部分】：見偵字卷第61至77頁
    、第307至308頁，本院審易字卷第127頁、本院審簡上字卷
    第117頁、第147頁；【被告李思奇部分】：見偵字卷第79至
    83頁、第308頁，本院審易字卷第127頁；【被告陳昇部分】
    ：見偵字卷第308頁，本院審易字卷第127頁、本院審簡上字
    卷第118頁），並有以下補強證據可資佐證：
　㈠證人即告訴人賴怡宏於警詢、偵查中之證述（見偵字卷第15
    至17頁、第21至31頁、第327至329頁）。
　㈡監視器錄影畫面翻拍照片（見偵字卷第111至120頁、第165至
    177頁）。
　㈢臺北市政府警察局中山分局公務電話紀錄表（見偵字卷第121
    頁）。
　㈣現場照片（見偵字卷第127至129頁）。
　㈤方圓法律事務所109年2月4日（109）年樞律字第2號函、109
    年2月4日（109）年樞律字第3號函（見偵字卷第147至155頁
    ）。 
  ㈥106年7月26日投資協議書（見偵字卷第157至160頁）。
  ㈦馬偕紀念醫院乙種診斷明書（見偵字卷第331頁）。
二、依上開補強證據，足見被告5人任意性之自白有相當之證據
    相佐，且與事實相符，堪可採認為真。本案事證明確，被告
    5人有上揭事實欄所示犯行，洵堪認定，應予依法論罪科刑
    。　
三、論罪科刑之依據：
  ㈠核被告鄭衍洲、蔡政安及王書凱就事實欄一、所為，均係犯
    刑法第354條之毀損罪；被告王書凱、李思奇及陳昇就事實
    欄二、所為，均係犯刑法第304條之強制罪。又刑法第304條
    之罪，原以強暴、脅迫為構成要件，其因而致普通傷害，乃
    強暴、脅迫當然之結果，除另有傷害故意外，仍祇成立該條
    項之罪，無同法第277條第1項之適用（最高法院30年度上字
    第3701號判決意旨可資參照）。經查，被告王書凱、李思奇
    及陳昇就事實欄二、所為，雖致告訴人受有頸部紅腫之傷害
    ，惟告訴人前揭傷害結果，核與渠等妨害自由之過程相合，
    堪認上開傷勢當係因渠等以強暴方法壓制告訴人意思自由過
    程中所致，並非渠等另行基於傷害之故意所為，按上說明，
    爰不另論普通傷害罪，併此敘明。
　㈡就事實欄一、所示犯行，被告鄭衍洲、蔡政安、王書凱及真
    實姓名、年籍不詳之男子間，具犯意聯絡及行為分擔，應論
    以共同正犯；就事實欄二、所示犯行，被告王書凱、李思奇
    及陳昇具犯意聯絡及行為分擔，應論以共同正犯。
　㈢被告王書凱所犯上開2罪，犯意各別，行為互殊，應予分論併
    罰。
四、撤銷改判部分（即被告王書凱、李思奇及陳昇共同犯以強暴
    妨害人行使權利罪部分）： 
　㈠原審以被告王書凱、李思奇、陳昇共同犯以強暴妨害人行使
    權利罪，事證明確，予以論罪科刑，固非無見。惟查，原審
    就上開被告共同犯以強暴妨害人行使權利罪，各判處拘役20
    日，依刑法第41條規定，得諭知「易科罰金」折算之標準，
    惟原判決主文均為「易服勞役」折算標準之諭知，判決理由
    卻諭知「易科罰金」之折算標準，據上論斷欄亦適用「刑法
    第41條第1項前段」關於易科罰金之法條，主文與理由顯有
    矛盾，法則適用顯有不當。檢察官上訴謂被告王書凱、李思
    奇、陳昇就是否構成強制罪一節各自狡辯，嗣雖坦承犯行，
    惟犯罪態度均難認良好，原審量刑過輕云云，雖無理由，惟
    原判決既有上開可議之處，仍屬無可維持，應予撤銷改判，
    其對被告王書凱所定應執行刑部分亦併予撤銷。
  ㈡爰以行為人之責任為基礎，審酌被告王書凱、李思奇及陳昇
    不思以理性方式解決糾紛，遽以強制手段妨害告訴人行使其
    自由行動之權利，所為誠屬不該；參以被告王書凱、李思奇
    及陳昇犯後均坦承犯行之犯後態度，兼衡渠等迄今均未能與
    告訴人和解並賠償損失；併參以被告王書凱自述高職肄業之
    智識程度、擔任水電工、年收入約新臺幣30、40萬元、有1
    名子女需其扶養等家庭生活經濟狀況（見本院審簡上字卷第
    153至154頁）；暨上開被告犯罪之動機、目的及手段、本案
    情節、告訴人所受侵害程度等一切情狀，爰分別量處如主文
    所示之刑，被告王書凱部分另與上訴駁回部分（詳後述）定
    其應執行刑，及於定刑前後均諭知易科罰金之折算標準，以
    示懲儆。
五、駁回上訴部分（即被告鄭衍洲、蔡政安及王書凱共同犯毀損
    他人物品罪部分）： 
  ㈠檢察官上訴意指略以：被告鄭衍洲、蔡政安、王書凱就毀損
    犯行之情節供述，互有齬齟之處，犯罪態度均難認良好，原
    審判決量刑實屬過輕，爰依法提起上訴，請求撤銷原判決，
    另為適法之判決云云。
　㈡按關於刑之量定，係實體法上賦予法院得為自由裁量之事項
    ，倘其未有逾越法律所規定之範圍，或濫用其權限，即不得
    任意指摘為違法（最高法院75年台上字第7033號判例意旨可
    資參照）；且在同一犯罪事實與情節，如別無其他加重或減
    輕之原因，下級審量定之刑，亦無過重或失輕之不當情形，
    則上級審法院對下級審法院之職權行使，原則上應予尊重（
    最高法院85年度台上字第2446號判決意旨可資參照）。
　㈢經查，原審以被告鄭衍洲、蔡政安及王書凱各犯刑法第354條
    之毀損他人物品罪，罪證明確；復於量刑時，業已審酌被告
    鄭衍洲、蔡政安及王書凱因雙方所經營之公司存有財務糾紛
    ，基於毀損之犯意，與在場之真實姓名年籍不詳男子共同持
    黑色噴漆朝告訴人所使用辦公室玻璃牆面之裝飾塑膠膜噴上
    「賴董出來面對」、「一切奉陪」等文字，使上開玻璃牆面
    原本所具備之美觀功能受到破壞；渠等犯後均坦承犯行，又
    告訴人經傳喚未到庭，嗣經當庭電話聯繫，告訴人表示無調
    解意願，對量刑無意見；兼衡被告等犯罪之動機、目的、手
    段、生活狀況等一切情狀，各量處拘役15日，就其量刑輕重
    之準據，顯已注意適用刑法第57條之規定，於法並無不合，
    量刑亦屬妥適，難認有何裁量權濫用、違反刑事處罰原則之
    處。檢察官指摘原審量刑過輕，據為請求撤銷原審判決，改
    判較重刑度之論據，尚屬無據，是本件上訴為無理由，應予
    駁回。 
據上論斷，應依刑事訴訟法第455條之1第1項、第3項、第368條
、第369條第1項前段、第371條、第364條、第299條第1項前段，
刑法第28條、第304條第1項、第354條、第41條第1項前段、第51
條第6款，刑法施行法第1條之1第1項，判決如主文。
本案經檢察官詹騏瑋提起公訴，檢察官郭郁提起上訴，檢察官王
巧玲、謝雨青到庭執行職務。
中　　華　　民　　國　　110 　年　　10　　月　　26　　日
　　　　　　　　　刑事第二十二庭審判長法　官　莊書雯
                    　　　　　　　　　法  官  廖棣儀
　　　　　　　　　  　　　　　　　　　法  官  葉詩佳
上正本證明與原本無異。
不得上訴。
                                      書記官  巫佳蒨
中　　華　　民　　國　　110 　年　　10　　月　　26　　日
附錄本案論罪科刑法條全文：
中華民國刑法第304條
以強暴、脅迫使人行無義務之事或妨害人行使權利者，處3年以
下有期徒刑、拘役或9千元以下罰金。
前項之未遂犯罰之。
中華民國刑法第354條
毀棄、損壞前二條以外之他人之物或致令不堪用，足以生損害於
公眾或他人者，處2年以下有期徒刑、拘役或1萬5千元以下罰金
。